臺灣嘉義地方法院交通事件裁定　　　　　　　　　　九十三年度交聲字第二一六號
　　原處分機關　交通部公路總局嘉義區監理所嘉義市監理站
　　異　議　人　甲○○
　　即受處分人
右列異議人因違反道路交通管理處罰條例案件，對於原處分機關中華民國九十三年十
一月二十五日所為之處分（原處分案號：嘉監義字第裁七六－Ｚ00000000號
），聲明異議，本院裁定如左：
        主  文
異議駁回。
        理  由
一、原處分意旨略以：異議人即受處分人甲○○於民國九十三年十月八日上午九時四
    十分許，駕駛車牌號碼六六八○－ＪＢ號自用小客車，行經國道一號北向二五八
    公里處時，經科學儀器測定時速達一百二十三公里（該路段速限一百公里），超
    速二十三公里違規，警方遂依法掣填公警局交字第Ｚ－00000000號舉發
    違反道路交通管理事件通知單舉發。異議人不服，於九十三年十月二十一日具狀
    向原處分機關陳述，經原處分機關向原舉發機關查復違規屬實，原處分機關乃依
    道路交通管理處罰條例第三十三條第一項之規定，於九十三年十一月二十五日以
    嘉監義第裁七六－Ｚ00000000號裁決書，裁處罰鍰新臺幣（下同）三千
    元，並依同條例第六十三條第一項記違規點數一點等語。
二、異議意旨則略以：異議人自一年多前即由嘉義市通勤至嘉義縣大林鎮上班，除了
    假日外伊均行駛國道一號通勤，因此伊行駛國道更是小心不超速，九十三年十月
    八日上午九時四十分許，異議人駕駛前揭車輛行經國道一號北上二五八公里處亦
    未超速，當時伊之時速表所示之時速為一百公里，員警卻以伊時速一百二十三公
    里超速違規為由掣單舉發，二者相差甚遠，伊實難相信警方之數據。而據內政部
    警政署國道公路警察局第四警察隊函嘉義市監理站稱：「本案經查據執勤員警證
    稱：當時正在單載違規地點執行重點守望勤務，員警站立於巡邏車外，面對來車
    發現該車車速很快，經雷達測速器測獲其行駛超速違規。」等語，然伊並未見員
    警站立車外，倘員警係站立車外，則其應先拿出指揮棒示停，惟本件員警卻是至
    北上二五六公里處，尾隨以警示大燈之方式示停，況二五六公里處是兩線道，二
    五八公里處係戰備道反而較寬，為何前開覆函並稱員警係基於高速公路行車安全
考量，乃尾隨至二五六公里（安全寬廣）處攔查。足見當時員警應是坐於車內，
    且當時有大卡車位於外側車道阻擋員警之視線，使員警判斷錯誤。因而對交通部
    公路總局嘉義區監理所嘉義市監理站九十三年十一月二十五日嘉監義字第裁七六
    －Ｚ00000000號裁決書不服，爰依法聲明異議等語。
三、按汽車行駛高速公路，應依速限標誌指示，高速公路交通管制規則第五條第一項
    定有明文；次按，汽車行駛於高速公路或設站管制之道路，而不遵管制之規定者
    ，處汽車駕駛人三千元以上六千元以下罰鍰，並予記違規點數一點，道路交通管
    理處罰條例第三十三條第一項、第六十三條第一項分別定有明文。
四、經查，證人即開單舉發之員警胡金清於本院調查時結證稱：伊於九十三年十月八
    日上午九時四十分許，在國道一號高速公路北向二五八公里處執行單警的定點守
    望勤務，該處因係戰備跑道，路很直，駕駛人易超速行駛，故警方特於該處定點
    測速。伊當時雖係坐在車內駕駛座位置，惟該雷達測速器是固定在車上，主機置
    放在車內儀表板上面，測速的雷達則是掛在左後座車窗玻璃上，面向來車，該機
    器的測速值係設在一百一十公里以上，如果有測到超速，機器會顯示嗶嗶聲，伊
    即利用後照鏡查看，然後去攔查違規車輛。當時異議人前方有一台大型貨櫃車先
    經過巡邏車，測速器有測到該貨櫃車的速度大概時速八、九十公里，貨櫃車經過
    後，大約距離貨櫃車一百公尺，才開來異議人的車，且其他車輛亦距離異議人的
    車甚遠，當時測速器測得異議人的車速為時速一百二十三公里，已超速二十三公
    里，但因異議人的車速快且距離巡邏車已近，伊來不及攔下異議人的車，所以先
    記下異議人的車號和顏色，然後開巡邏車追趕異議人的車，伺機攔停，而因伊係
    從時速零起步，且當時北向二五七公里路段，因道路施工路肩封閉，如果攔停異
    議人可能會有危險，故伊直到北向二五六公里處才攔停異議人。又伊當時有開警
    示燈，沒有鳴笛，因就算鳴笛，異議人也不一定知道是要攔他，故伊後來是用路
    肩超車到異議人車旁邊，再用指揮棒攔停等語明確，而該員警與異議人素不相識
    ，亦無宿怨，當無設詞誣攀之理，其證言應可採信，則員警測速時，異議人的車
    輛並非與貨櫃車並行，雷達測速器已先測得該貨櫃車之車速，異議人之車輛始駛
    來，且其附近亦無其他車輛，故員警判斷雷達測速器測得時速一百二十三公里之
    車輛係異議人所駕駛，應無誤判之可能。而因測速器測得異議人超速時，異議人
    之車輛已距離巡邏車甚近，無法有效攔停，復因員警駕駛巡邏車自靜止狀態起步
    ，由後追趕，途經二五七公里路段路肩封閉，始至二五六公里處將異議人攔停，
    故員警未當場攔停異議人車輛，實非因不確定該超速違規之車輛為何。異議人雖
    稱其當時車速為時速一百公里，惟此並無何證據可資參佐，尚難以其空言否認超
    速而遽為對其有利之認定。準此，異議人違規超速之事實應堪認定，原處分機關
    依行為時之道路交通管理處罰條例第三十三條第一項、第六十三條第一項之規定
    裁處三千元罰鍰並記違規記點數一點，核無不合。本件聲明異議為無理由，應予
    駁回。據上論斷，應依道路交通案件處理辦法第十九條，裁定如主文。
中      華      民      國      九十四      年      一    月    十四    日
                                臺灣嘉義地方法院交通法庭
                                    法  官  蘇姵文
右正本證明與原本無異。
如不服本裁定，應於裁定送達後五日內向本院提出抗告狀（應附繕本）。
中      華      民      國      九十四      年      一    月    十四    日
            書記官  林金福
